臺灣板橋地方法院刑事判決　　　　　　　95年度訴字第1368號
公　訴　人　臺灣板橋地方法院檢察署檢察官
被　　　告　乙○○
指定辯護人　謝新平律師
被　　　告　丁○○
指定辯護人　本院公設辯護人甲○○
被　　　告　戊○○
指定辯護人　游文華 律師
被　　　告　丙○○
選任辯護人　蔡明熙律師
上列被告等因偽造有價證券等案件，經檢察官提起公訴（95年度
偵字第10368 號），本院判決如下：
    主  文
乙○○共同意圖供行使之用，而偽造有價證券，處有期徒刑年
肆月，國泰世華銀行學府分行所持有之發票日91年3 月28日、到
期日91年7 月29日、金額為新臺幣四百萬元，以劉永吉、丁○○
為共同發票人之本票壹紙，關於偽造發票人「劉永吉」之部分沒
收；偽造如附表所示「劉永吉」署押拾枚、印文貳拾貳枚，均沒
收。
丁○○、戊○○共同意圖供行使之用，而偽造有價證券，各處有
期徒刑年，國泰世華銀行學府分行所持有之發票日91年3 月28
日、到期日91年7 月29日、金額為新臺幣四百萬元，以劉永吉、
丁○○為共同發票人之本票壹紙，關於偽造發票人「劉永吉」之
部分沒收；偽造如附表所示「劉永吉」署押拾枚、印文貳拾貳枚
，均沒收。
丙○○無罪。
    事  實
一、陳虹光（另經檢察官偵查、通緝中）原任職於朱友慶代書事
    務所，其於民國86年間，因承辦劉永吉繼承登記事件，而持
    有劉永吉之國民身分證、印章、印鑑證明及戶籍謄本、戶口
    名簿影本。陳虹光見劉永吉係旅美華僑，認可趁其旅居國外
    之際，乃於91年2 月4 日持劉永吉之身分證與印章，至位於
    臺北市○○區○○街47之12號3 樓之臺北市古亭地政事務所
    （下稱古亭地政），向不知情之古亭地政人員申請補發文山
    區○○段○○段0000-0000 地號、0000 -000 建號（門牌為
    羅斯福路6 段106 號3 樓之1） 土地權狀，並於土地登記申
    請書之「簽章」、切結書之「立切結書人」欄位內，偽簽「
    劉永吉」之署名1 枚、蓋用「劉永吉」之印文2 枚，而偽造
    上開文件，表示由「劉永吉」同意陳虹光代理申請補發土地
    、建物所有權狀之私文書，進而將上開偽造之文件交予古亭
    地政人員而行使之，使地政人員陷於錯誤，補發上開土地、
    建物所有權狀予陳虹光。
二、嗣陳虹光取得補發之土地、建物所有權狀後，與地政士乙○○、乙○○之業務員戊○○、戊○○之父親丁○○，以及某
    冒名「劉永吉」之不詳姓名成年男子等，意圖為自己不法之
    所有，共同基於偽造有價證券、偽造文書概括犯意聯絡，由
    乙○○負責辦理銀行相關業務，乙○○至位於臺北縣土城市
    ○○路○ 段122 號之匯通銀行土城分行（現改制為國泰世華
    銀行學府分行），向承辦人員己○○稱「劉永吉」急需籌錢
    ，欲抵押房、地貸款新臺幣（下同）4,000,000 元，但顧及
    房屋現住人之觀感，無法供實地勘查估價，不知情之己○○
    乃同意以他件鑑價報告之照片充數，而製作勘驗報告。91年
    3 月18日，陳虹光陪同該假冒「劉永吉」之人、丁○○、丙○○，至匯通銀行土城分行，由該冒名「劉永吉」之人持劉
    永吉之身分證及印章接受對保，而於銀行人員事先填載之房
    屋貸款申請書、房屋／房屋修繕貸款申請書、契約書、補充
    約定條款、本票之「申請人」、「甲方」、「發票人」、「
    立授權書人」欄位內，補充偽簽「劉永吉」之署名、及蓋用
    「劉永吉」之印文，而偽造上開文件，即表示由「劉永吉」
    申請匯通銀行之房屋貸款之私文書。另丁○○自稱係「劉永
    吉」之表哥，願意連帶保證本件貸款，使銀行人員不疑「劉
    永吉」身分遭假冒，而丁○○簽名於上開文件之連帶保證人
    欄，及於本票「發票人」欄簽名、用印共同發票，後將上開
    文件交予銀行人員而行使之，使銀行人員陷於錯誤，認為係
    真正之劉永吉辦理貸款，足以生損害於劉永吉及匯通銀行核
    發貸款之正確性。嗣銀行將劉永吉之身分證、印章、土地、
    建物所有權狀、戶口名簿影本、契約書交由乙○○，乙○○
    則交由不知情之助理丙○○至古亭地政，在土地登記申請書
    抵押權設定契約書上，蓋用「劉永吉」之印文，而偽造「劉
    永吉」之土地登記申請書，表示代理「劉永吉」申請設定抵
    押權登記之私文書，進而將上開偽造之文件交予不知情之古
    亭地政人員而行使之，而使地政人員將不實之抵押權設定登
    載於掌管之公文書內，足以生損害於劉永吉及古亭地政土地
    登記管理之正確性（詳細偽造之署押、印文，如附表所示）
    。銀行並於完成抵押設立登記後，於91年3 月29日核撥貸款
    4,000,000 元，而遭陳虹光於同年5 月29日前陸續提領一空
    。嗣劉永吉返臺後，發現國泰商業銀行股份有限公司向臺灣
    臺北地方法院聲請拍賣其上開房地，方知上情。
三、案經被害人劉永吉訴請臺灣板橋地方法院檢察署檢察官偵查
    起訴。
    理  由
壹、有罪部分：
一、本件被告等及辯護人對於證人劉永吉、己○○、邱淑琴、林
    成易、馮國進於審判外之陳述，並無證據能力之爭執；對於
    檢察官所提出之國泰世華商業銀行學府分行函、古亭地政北
    市古第三字第09431539600 號函、上海商業銀行板橋分行活
    期儲蓄及帳戶資料、土地登記申請書、切結書、劉永吉之入
    出境查詢結果資料、匯通銀行「劉永吉」房屋／房屋修繕貸
    款申請書、契約書、本票、補充約定條款、臺灣臺北地方法
    院91年度拍字第2029號影印卷、國泰世華銀行函覆本院本件
    貸款所附資料等，形式上真正亦不爭執，得認上開證據均有
    證據能力。
二、訊據被告乙○○、丁○○、戊○○均矢口否認犯行，被告乙○○辯稱：我有受陳虹光之託，接洽銀行為劉永吉辦理貸款
    申請，但我不知道陳虹光所帶來的人不是劉永吉本人，因為
    他所帶的證件都是真的，他委託我的案子就有說無法提供保
    證人，無法提出財力證明以及無法進入屋內照相，所以我請
    戊○○找丁○○擔任保證人，我認為本件的抵押貸款額度遠
    低於不動產價值，如果有問題，我可以買下，所以沒有懷疑
    云云。被告丁○○辯稱：我是為了戊○○的業績，答應幫他
    作保證人，但我沒有告訴銀行我是貸款人的親戚，而且銀行
    沒有查我的財力資料就完成對保，此外，就算有問題，戊○○說房子價值八百萬，也可以把房子買下來云云。被告戊○○辯稱：本案是乙○○接洽，他叫我找保人，給我額外傭金
    十萬元，至於他們辦理的過程我並不知道，都是乙○○跟他
    們接洽云云。經查：
  (一)告訴人劉永吉旅居國外期間，於91年2 月4 日遭人持其身分
    證、印章，冒用其名義至古亭地政申請補發文山區○○段○○段0000-0000 地號、0000-000建號權狀，後又於91年3 月
    18日，由陳虹光、假冒「劉永吉」之人、丁○○、丙○○，
    至匯通銀行土城分行完成對保、貸款申請，並由被告丙○○
    申辦抵押權設立登記，而後由銀行核撥貸款4,000,000 元。
    告訴人返臺後，因國泰商業銀行股份有限公司向臺灣臺北地
    方法院聲請拍賣，致上開房、地遭查封，此據告訴人詳陳在
    卷，並有國泰世華商業銀行學府分行函、古亭地政北市古第
    三字第09431539600 號函、土地登記申請書、切結書、劉永
    吉之入出境查詢結果資料、匯通銀行「劉永吉」房屋／房屋
    修繕貸款申請書、契約書、本票、補充約定條款、臺灣臺北
    地方法院91年度拍字第2029號影印卷等可稽。
  (二)被告乙○○、丁○○、戊○○雖各執前揭情詞置辯，惟經被
    告間彼此聲請詰問，被告乙○○證稱：本件貸款是陳虹光到
    事務所來，說她有一個朋友劉永吉想要回國投資，想要請我
    幫忙他辦理貸款，但因劉永吉長期在國外，國內沒有工作，
    沒有財力証明，也找不到人作保，而且劉永吉的弟弟長期住
    在屋內，如果銀行去履勘照相，他們會亂想，所以希望我們
    幫忙解決，我說可以我去問銀行是否可不用照相，另外我再
    幫他找保人。後來我問戊○○，他說他父親快退休，可以當
    保人。後來劉永吉與陳虹光來事務所，拿了很多的證件及權
    狀過來，我有去查證權狀，身分證件也有核對照片，知道這
    些都是正本，所以我就請匯通銀行認識的專員來辦理貸款，
    而戊○○找保證人之傭金為十萬元，沒有其他傭金，因為我
    是負責人，不必給他傭金等語。而被告戊○○則證稱：我在
    乙○○代書的事務所擔任業務員，靠業績賺獎金，所以我刊
    登廣告招攬客戶，如果客戶打電話來案件收下後，傭金我抽
    四成，吳代書收六成，廣告費我自己負擔；本件本件是客戶
    打來，因為是我刊登廣告的案件，所以乙○○有跟我談這個
    案件，說需要一個有固定職業的保證人，我就找我父親，吳
    代書說對方找不到保證人，而願意提供十萬元給保證人，本
    件傭金我拿到八萬元，另有擔任保證人的傭金十萬元等語（
    見本院95年10月3 日審判筆錄）。足見被告乙○○、戊○○
    就本件貸款之案源、酬金分配所述均不相同。而被告戊○○
    既表示只有這次有請父親丁○○擔任保證人等語（見同前筆
    錄第6 頁），且被告乙○○、戊○○就申貸過程均供述甚詳
    ，足見被告乙○○、戊○○對本件貸款案之記憶清晰，為何
    渠等獨對與陳虹光之接洽過程、被告間之傭金約定、以及總
    傭金之數額供述齟齬？是本件申請貸款究竟是單純受陳虹光
    委託，或如檢察官所指係被告乙○○等3 人與陳虹光合謀共
    議，實非無疑。
  (三)且被告戊○○於本院訊問時陳稱：本件我請我父親當保證人
    ，吳代書與對方談好拿十萬元給我，我則給我父親五萬元，
    另外當時仲介客戶來時，吳代書拿六千元，我拿四千元，我
    所拿的四千元還包含刊登廣告費用等語（見本院95年5 月11
    日準備程序筆錄），亦與其前開證述不符。而被告丁○○則
    於偵、審中均辯稱未曾收受被告戊○○所交付之五萬元傭金
    ，所述更屬不符。而被告乙○○、戊○○均為從事貸款仲介
    事務，被告乙○○更為土地代書，並非無智識之人，渠等經
    手本件貸款案，酬金按百分之五計算為200,000 元，若依被
    告戊○○所述之分配比例，則被告乙○○得款120,000 元、
    被告戊○○得80,000元，另被告戊○○又可拿取保證人之傭
    金100,000 元，則被告乙○○親自與陳虹光接洽、又須聯繫
    銀行人員、指示被告丙○○辦理抵押設定登記，所得竟遠不
    如單純刊登廣告、覓人作保之戊○○，豈非與事理不符？
  (四)且證人己○○於偵查中除詳述本件受理貸款、對保程序之外
    ，更證稱：我事前並無收取陳虹光、吳代書等人之不正利益
    ，但事後某次因另案到醫院對保，吳代書塞一萬元給我，說
    是劉永吉的案件辦妥了，謝謝我，於是就收下等語（見95年
    度偵字第10368 號偵查卷第124-125 頁）。若被告乙○○主
    觀上確信本件為合法申貸，則為何私下給予證人彭順得酬傭
    ？而證人己○○於本院審判中再證稱：本件貸款是乙○○委
    託，但他說貸款人的親戚住在裡面，進去怕他親戚認為貸款
    人欠錢，乙○○說看可不可以拿其他人的房子內部資料替代
    就可以，因為徵信、估價都沒有問題，所以我就認為可以拿
    別的房子的照片來充數；至於保證人部分，本來我不知道丁○○是乙○○員工的家屬，後來乙○○才告訴我，因為我問
    他為什麼給我一萬元，而以我承辦經驗，找自己事務所的人
    員的父親擔任保證人這個貸款一定有問題等語（見本院95年
    12月8 日審判筆錄）。足見本件貸款之申請過程，於鑑價時
    被告乙○○即要求混充照片製作不實鑑價報告，另在對保過
    程又由被告丁○○擔任人頭，積極隱瞞銀行之查核，被告乙○○猶辯稱無詐術之施用、不知本案不合法云云，孰能置信
    ？況被告乙○○自承向銀行申貸失敗件數很多等語（見本院
    95 年10 月3 日審判筆錄第25頁），證人己○○亦證稱：乙○○與我合作，申貸成功約五件成功一件之比例等語（見95
    年12 月8日審判筆錄第9 頁），足見在申請貸款時，遭銀行
    退件乃屬平常，故被告乙○○、戊○○等在本件鑑價、對保
    ，既已知悉與一般貸款案有異，且貸款申請遭駁回乃是常事
    ，為何被告等獨於本件積極在鑑價、對保中力求造假以順利
    貸款？被告等仍辯稱對本件所存不法情事毫無知悉，顯為臨
    訟之飾詞，不足採信。
  (五)是由前開事證，縱依被告乙○○、戊○○所辯本件係陳虹光
    委託之單純代辦申貸案件，惟由被告乙○○積極在鑑價過程
    、覓保對象上造假，顯見其所辯不知此為詐騙云云，係卸責
    之詞。而被告戊○○僅單純尋找保證人，所得傭金顯不相當
    ，又明知被告丁○○與劉永吉並不相識，定係以欺瞞手段規
    避銀行之對保查核，是被告戊○○辯稱不知詐欺之情云云，
    亦不足採。至於被告丁○○辯稱：僅單純為戊○○之業績答
    允擔任保證人，對保時也只簽名，對保資料均係銀行填寫云
    云，所辯情節業已與銀行對保實務之常情不符。且證人己○○復證稱：對保前銀行有打電話去問丁○○的資料、任職公
    司是否正確，應該是沒有問題，對保當天丁○○說是劉永吉
    的表兄弟或是朋友，我事先寫在申請書上面的劉永吉與丁○○的關係，應該是我們在查證的時候，對方告訴我們的等語
    （見本院95年12月8 日審判筆錄），足見被告丁○○在銀行
    事前之資料查核及對保當日，均積極隱瞞與劉永吉之關係，
    使銀行對於本件貸款之風險錯估。再參以卷附貸款申請書（
    94年度他字第5240號偵查卷第33頁部分），在連帶保證人丁○○部分資料均記載詳明，且被告丁○○亦用印在旁，渠仍
    辯稱僅有簽名，其他情事一概不知，顯為片面空言，不足採
    信。
  (六)至於被告乙○○、戊○○、丁○○固均辯稱本件抵押標的約
    價值8,000,000 元，如有問題可將標的買下云云。惟本件核
    貸為銀行之權利，關於鑑價結果與貸款額度是否相當、連帶
    保證人是否必要等，俱為銀行自我評估風險之要素，並非被
    告等得擅自代銀行評估，縱被告等認為本件設定抵押已足擔
    保銀行之債權，惟渠等積極隱瞞銀行，使銀行在核貸、對保
    過程中無充足真實之資訊得以評估風險，已屬詐騙之行為，
    自非被告等事後執上開房、地之市值遠高於貸款額云云所得
    辯脫。從而，本件既經告訴人指訴明確，並有證人己○○之
    證述，併上開「劉永吉」房屋／房屋修繕貸款申請書、契約
    書、本票、補充約定條款、臺灣臺北地方法院91年度拍字第
    2029號影印卷等資料在卷為證，被告乙○○、戊○○、丁○○之犯行明確，應依法論處。
三、被告等行為後，刑法於94年2 月2 日經總統以華總一義字第
    09400014901 號令修正公布，並於95年7 月1 日施行。而按
    行為後法律有變更者，適用行為時之法律，但行為後之法律
    有利於行為人者，適用最有利於行為人之法律，修正後刑法
    第2 條第1 項定有明文。此條規定係規範行為後法律變更所
    生新舊法律比較適用之準據法，本身尚無新舊法比較之問題
    ，於新法施行後，應一律適用新法第2 條第1 項之規定，為
    「從舊從輕」之比較，先予敘明。再按本次法律變更，比較
    時應就罪刑有關之共犯、未遂犯、想像競合犯、牽連犯、連
    續犯、結合犯，以及累犯加重、自首減輕暨其他法定加減原
    因（如身分加減）與加減例等一切情形，綜其全部罪刑之結
    果而為比較（最高法院95年5 月23日95年度第8 次刑庭會議
    決議參照）。就本件所應適用法條部分，相關修正有(一)刑法
    第339 條第1 項、第201 條第1 項、第214 條雖未修正，然
    上開各罪均有罰金刑之處罰，且自24年7 月1 日施行後即未
    再修正，依增訂刑法施行法第1 條之1 規定，其罰金即應以
    新臺幣為單位，數額應提高30倍。而倘依被告等行為時之罰
    金罰鍰提高標準條例第1 條之規定，依法律應處罰金罰鍰者
    ，就其原定數額提高為2 倍至10倍。但法律已依一定比率規
    定罰金或罰鍰之數額或倍數者，依其規定。而依行政院會銜
    司法院於72年7 月27日發布，同年8 月1 日施行，有關刑法
    定有罰金各條，提高為10倍。再者銀元與新台幣之比率為1
    比3 。從而前開犯罪條文修正前、後罰金最高額應屬相同。
    惟被告等行為時，刑法第33條第5 款原規定：「罰金：1 元
    以上。」，修正後刑法第33條第5 款則規定：「罰金：新台
    幣1 千元以上，以百元計算之。」，將罰金刑提高為新臺幣
    1 千元以上，且以百元計算，比較修正前後規定，修正後刑
    法第339 條第1 項、第201 條第1 項、第214 條所規定本刑
    罰金刑之最低額，較修正前提高，依修正後刑法第2 條第1
    項規定，自應以修正前之規定較為有利。(二)刑法第28條共同
    正犯部分雖有修正，惟本條係將共同正犯共同「實施」犯罪
    之用字，依實務定見明文化修正為「實行」，就本件被告等
    之行為分擔程度，適用新、舊法之規定均無不同。(三)刑法第
    55條前段業經修正刪除，若依修正前刑法第55條前段規定，
    被告等所犯偽造有價證券罪、行使偽造私文書罪、使公務員
    登載不實罪、詐欺取財罪，有目的手段之牽連關係，可依刑
    法第55條之規定，從一重之偽造有價證券罪處斷。而依修正
    後刑法刪除第55條前段之結果，被告等上開犯行，應依行為
    次數分論併罰，比較修正前後刑法，應以修正前之刑法有利
    於被告。(四)綜上開比較結果，應以修正前刑法有利於被告等
    ，則應一體適用修正前刑法規定為論罪科刑之準據。
四、核被告乙○○、丁○○、戊○○所為，係犯刑法第201 條第
    1 項之偽造有價證券罪、第216 條、第210 條之行使偽造私
    文書罪、第214 條之使公務員登載不實罪、及第339 條第1
    項之詐欺取財罪。被告乙○○、丁○○、戊○○與陳虹光、
    冒名「劉永吉」之人，就前開犯行有犯意聯絡及行為分擔，
    應論以共同正犯。被告等利用不知情之丙○○辦理抵押權設
    定部分，則屬間接正犯。被告等行使偽造有價證券之低度行
    為，為高度之偽造行為所吸收，不另論罪。被告等偽造「劉
    永吉」印文及署押之行為，為偽造私文書、使公務員登載不
    實之階段行為，偽造私文書之行為復為高度之行使階段所吸
    收，均不另論罪。又冒名「劉永吉」之人接續偽造房屋／房
    屋修繕貸款申請書、契約書、補充約定條款、授權書、抵押
    權設定申請書、契約書、戶口名簿影本上之切結聲明等文件
    以行使，則論以單一行使偽造私文書罪為足。被告等以詐取
    貸款之目的，為偽造本票、行使偽造私文書及使公務員登載
    不實等行為，上開犯罪有目的、手段之牽連關係，應從一重
    之偽造有價證券罪處斷。起訴事實引用法條僅漏未論及被告
    等所犯之詐欺取財罪、使公務員登載不實罪，惟上開犯罪為
    裁判上一罪，是就詐欺取財罪、使公務員登載不實罪亦為起
    訴效力所及，本院自得擴張併予審究。爰審酌被告乙○○、
    丁○○、戊○○均未曾受有期徒刑之執行紀錄，有渠等之前
    案紀錄表在卷可稽，渠等一時貪利觸法，犯後就犯行均有匿
    飾，並衡其等犯罪目的、手段、參與程度、所生危害等一切
    情狀，各量處如主文所示之刑。又按票據之偽造或票據上簽
    名之偽造，不影響於真正簽名之效力，票據法第15條定有明
    文。查本件偽造之本票，其上除偽造之發票名義「劉永吉」
    部分外，對於以丁○○為共同發票人部分之本票效力並不生
    影響，且為銀行實現債權所需，故僅就偽造之發票人「劉永
    吉」部分，不問屬犯人與否，依刑法第205 條宣告沒收。而
    偽造房屋／房屋修繕貸款申請書、契約書、補充約定條款、
    授權書、抵押權設定申請書（含契約書、戶口名簿影本）上
    偽造劉永吉署押10枚、印文22枚（如附表所示）為偽造之署
    押、印文，則依刑法第219 條宣告沒收。
五、另就犯罪事實一之部分，於檢察官起訴書亦論被告乙○○、
    丁○○、戊○○為共同正犯。惟依本院所論述之上開事證，
    僅能證明陳弘光取得不實之「劉永吉」補發權狀，以及其身
    分資料、戶籍資料、印章等物件後，才與上開被告共同為犯
    罪事實二之犯行。依檢察官所舉事證，不能證明被告乙○○
    、丁○○、戊○○亦參與犯罪事實一之犯行，惟檢察官既認
    此部分與本院論罪科刑之部分均有裁判上一罪關係，是犯罪
    事實一之部分，就被告乙○○、丁○○、戊○○均不另為無
    罪之諭知，附此敘明。
貳、無罪部分：
一、公訴意旨略以：被告丙○○與陳虹光、冒名「劉永吉」之人
    及被告乙○○、丁○○、戊○○，就前開犯罪事實一、二部
    分均有犯意聯絡及行為分擔，是被告丙○○亦應涉有刑法第
    216 條、第210 條之行使偽造私文書罪，及第201 條第1 項
    之偽造有價證券罪等語。
二、按犯罪事實應依證據認定之，無證據不得認定犯罪事實，刑
    事訴訟法第154 條第2 項定有明文。又認定不利於被告之事
    實，須依積極證據，苟積極證據不足為不利於被告事實之認
    定時，即應為有利於被告之認定，更不必有何有利之證據，
    最高法院30年上字第816 號判例可資參照。
三、公訴意旨認被告丙○○就前開犯行有犯意聯絡及行為分擔，
    無非係由本件對保時被告丙○○在場，且抵押權設定登記亦
    由被告丙○○辦理等，為主要論據。惟被告丙○○固不否認
    有引導「劉永吉」、被告丁○○接受對保查核，亦承認有辦
    理本件抵押權設定登記，惟堅決否認犯行，辯稱：伊受僱於
    乙○○，故陪同客戶對保、辦理抵押權登記均受乙○○指示
    而為，而本件接洽客戶、傭金分配伊均無參與，亦不知悉「
    劉永吉」為冒名，並無犯罪之故意等語。經查：
  (一)本件貸款申請案，於接洽過程，是由被告乙○○與陳虹光聯
    繫談論、以及使己○○製作不實之鑑價報告；至於對保程序
    ，則由被告戊○○尋找人頭保人丁○○。就上開行為，並無
    積極事證足認被告丙○○亦參與其中。而被告乙○○為代書
    事務所負責人，其另聘請被告戊○○招攬業務，是由被告乙○○、戊○○於本院中之前開證述（見本院95年10月3 日審
    判筆錄），被告丙○○僅負責事務所內行政事務，而不負責
    與客戶接洽，是被告丙○○辯稱事前未與客戶接洽，亦不知
    丁○○為戊○○之父親，尚難認與事理不符。
  (二)而本件被告吳瑞乙○○、丁○○、戊○○之主要詐騙手法，
    係在鑑價程序中使己○○取不實相片混充，此業據證人己○○證述在卷（見本院95年12月8 日審判筆錄）。其次，則係
    由與劉永吉素不相識之被告丁○○詐稱係劉永吉之表哥，以
    規避銀行之對保查核，而由檢察官所舉證據，並不能證明被
    告丙○○有分擔前開犯行。雖被告丙○○於對保時有到場，
    惟證人己○○證稱：對保是銀行的工作，丙○○並無參與；
    至於拿其他照片充數，都是與乙○○談的；另外申辦貸款都
    是乙○○委託等語（見前開審判筆錄第10-11 頁）。另被告
    乙○○證稱：丙○○是我的助理，聽命於我，我拿證件給她
    ，叫她去調謄本，對保當天我開車載客戶去銀行，丙○○幫
    我帶客戶進去銀行找專員對保等語（見本院95年10月3 日審
    判筆錄字20頁）。顯見並無積極證據足認被告丙○○與其他
    被告間有犯意聯絡及行為分擔。而被告丙○○僅係受僱之行
    政助理，陪客戶對保、代客戶遞件申辦抵押權登記，均係受
    雇主指示，由卷證中實無法證明被告丙○○知情並有主觀犯
    意存在。
  (三)又因被告丙○○與被告乙○○曾是情侶，故檢察官認被告丙○○所辯伊不知情應屬虛言（見95年度偵字第10386 號偵查
    卷第71頁筆錄）。惟認定犯罪事實應以積極事證為判斷依據
    ，而不能僅憑推論。被告丙○○雖與被告乙○○曾為情侶，
    但仍不得憑此認定被告丙○○對於被告乙○○之不法情事均
    知情。且一般人對於自己之不法情事，於爆發前隱瞞至親、
    配偶，並非鮮見。何況交往中之情侶，恐對方因自己不法犯
    行而生鄙夷之心甚而離異，故積極隱瞞犯行，不能認有何與
    事理不符之處，自不能在無事證相佐之情形下，即以被告丙○○與被告乙○○當時之情誼，率認被告丙○○有公訴意旨
    所指之犯行。
  (四)此外，於對保當日，被告戊○○在銀行門口等被告丁○○到
    場後，並未陪同進入對保即先行離去，此據被告戊○○自承
    在卷。顯見被告戊○○當時意在隱瞞其與被告丁○○為父子
    之事實，否則，被告乙○○既已指派被告丙○○陪客戶對保
    ，又何須再請被告戊○○指引被告丁○○？又由被告乙○○
    上開行為分擔之指示，益可見被告丁○○、丙○○本不相識
    ，故需由被告戊○○指引。是被告丙○○所辯只是陪同客戶
    對保，並未參與對保程序等情，亦堪採信。
  (五)綜上事證，並無積極證據足認被告丙○○就本件犯行有犯意
    聯絡及行為分擔。被告丙○○縱有辦理抵押權設定登記之申
    請事宜，亦僅能認為受被告乙○○指示以「工具」之地位所
    為之行為，難認係基於自主犯意參與犯罪行為。此外，本院
    復查無其他積極事證足以證明被告丙○○有公訴意旨所指之
    犯行，是被告丙○○之犯行不能證明，揆以前開說明，應為
    被告丙○○無罪之諭知。
據上論斷，應依刑事訴訟法第299 條第1 項前段、第301 條第1
項，刑法第2 條第1 項前段、修正前刑法第28條、刑法第201 條
第1 項、第216 條、第210 條、第214 條、第339 條第1 項、修
正前刑法第55條前段、刑法第205 條、第219 條，罰金罰鍰提高
標準條例第1 條前段，判決如主文。
本案經檢察官鄧媛到庭執行職務。
中　　華　　民　　國　　96　　年　　2 　　月　　9 　　日
                  刑事第十二庭  審判長法　官   徐蘭萍
                                      法  官   林淑婷
                                      法  官   林漢強
上正本證明與原本無異
如不服本判決應於送達後10日內向本院提出上訴狀
                                      書記官   曾千庭
中　　華　　民　　國　　96　　年　　2 　　月　　9 　　日
附表
┌─────────────┬───────┐
│文      件      名      稱│應沒收之部分  │
├─────────────┼───────┤
│房屋／房屋修繕貸款申請書  │署押3 枚      │
│                          │印文3 枚      │
├─────────────┼───────┤
│房屋／房屋修繕貸款契約書  │署押5 枚      │
│                          │印文10枚      │
├─────────────┼───────┤
│授權書（本票空白授權）    │署押1 枚      │
│                          │印文1 枚      │
├─────────────┼───────┤
│補充約定條款              │署押1 枚      │
│                          │印文1 枚      │
├─────────────┼───────┤
│土地登記申請書（含契約書、│印文7 枚      │
│戶口名簿影本）            │              │
├─────────────┴───────┤
│總計：署押10枚、印文22枚                  │
└─────────────────────┘
附錄本案論罪科刑法條全文：
刑法第201條
意圖供行使之用，而偽造、變造公債票、公司股票或其他有價證
券者，處三年以上十年以下有期徒刑，得併科三千元以下罰金。
行使偽造、變造之公債票、公司股票或其他有價證券，或意圖供
行使之用，而收集或交付於人者，處一年以上七年以下有期徒刑
，得併科三千元以下罰金。
刑法第216條
行使第二百十條至第二百十五條之文書者，依偽造、變造文書或
登載不實事項或使登載不實事項之規定處斷。
刑法第210條
偽造、變造私文書，足以生損害於公眾或他人者，處五年以下有
期徒刑。
刑法第214條
明知為不實之事項，而使公務員登載於職務上所掌之公文書，足
以生損害於公眾或他人者，處三年以下有期徒刑、拘役或五百元
以下罰金。
刑法第339條
意圖為自己或第三人不法之所有，以詐術使人將本人或第三人之
物交付者，處五年以下有期徒刑、拘役或科或併科一千元以下罰
金。
以前項方法得財產上不法之利益或使第三人得之者，亦同。
前二項之未遂犯罰之。
